【裁判字號】    99,訴,1627
【裁判日期】    991202
【裁判案由】    損害賠償
【裁判全文】
臺灣臺中地方法院民事判決  99年度訴字第1627號
原      告  陳姿穎
訴訟代理人  陳清育
被      告  孫煜
上列當事人間因過失傷害案件，經原告提起刑事附帶民事訴訟，
請求侵權行為損害賠償事件（本院98年度交附民字第320號），
經本院刑事庭裁定移送前來，本院於民國99年11月16日言詞辯論
終結，判決如下：
    主    文
被告應給付原告新台幣陸拾萬柒仟貳佰陸拾元，及自民國98年12
月30日起至清償日止，按年息百分之五計算之利息。
原告其餘之訴駁回。
訴訟費用由被告負擔二分之一，餘由原告負擔。
本判決原告勝訴部分，於原告以新台幣貳拾萬貳仟元為被告供擔
保後，得假執行；但被告如於假執行程序實施前，以新台幣陸拾
萬柒仟貳佰陸拾元為原告預供擔保，得免為假執行。
原告其餘假執行之聲請駁回。
    事實及理由
一、原告主張略以：
  (一)被告於民國98年4月24日下午17時20分許，駕駛車牌號碼310
    0-RR號自用小客車，沿臺中市○區○○街由臺中路往大智路
    方向行駛，行經信義街與大勇街無號誌交岔路口時，理應注
    意汽車行駛至無號誌之交岔路口時，應減速慢行，作隨時停
    車之準備，竟未減速慢行，亦未留意交岔路口車輛之動態，
    貿然前行，猛烈衝撞原告所騎乘車牌號碼BWJ-550號機車（
    沿大勇路由復興路往忠孝路方向行經該路口），致原告因此
    人車倒地，受有第五及第六胸椎壓迫性骨折及第七、八、九
    脊椎尾凸骨折、左側第九及第十肋骨閉鎖性骨折、背挫傷、
    胸壁挫傷、右肩部挫傷等傷害，爰依侵權行為之法律關係請
    求被告賠償損害等語；並聲明：(1)被告應給付原告新台幣（
    下同）126萬3,940元，及自起訴狀繕本送達翌日起至清償日
    止，按年息百分之五計算之利息。(2)願供擔保，請准宣告假
    執行。
  (二)原告請求之各項明細如下：
    1.醫療費用及增加生活上需要：6萬4,740元。
    2.看顧費用：原告自系爭車禍發生起至98年10月間，均躺在
      電動床上，日常生活無法自理，需仰賴雙親照顧，照顧費
      用以每月2萬元，期間一年計算，合計24萬元。
    3.工作損失：原告因系爭車禍受傷，經住院治療12日，返家
      後繼續休養及復健，有仁愛醫療財團法人大里仁愛醫院診
      斷書可稽，且原告有在賣場站櫃，日薪約1,200元，但不
      固定，同意以勞工保險最低投保薪資，每月1萬7,280元計
      算工作損失，合計20萬7,360元（計算式：17,280元×12
      ＝207,360元）。
    4.精神慰撫金：原告因系爭車禍身受重傷，肉體及精神上之
      痛苦及折磨，無法言喻，爰請求精神慰撫金75萬1,840元
      。
  (三)對被告所為抗辯之陳述：原告雖亦有過失，但過失比例較低
    。
二、被告答辯略以：被告承認有過失，但原告請求之金額過高，
    請法院依法審酌等語，並聲明：(1)原告之訴及假執行之聲請
    均駁回。(2)如受不利判決，請准供擔保免為假執行。
三、本院之判斷：
  (一)原告主張被告於上揭時、地，駕車與其發生碰撞，造成原告
    受有第五及第六胸椎壓迫性骨折及第七、八、九脊椎尾凸骨
    折、左側第九及第十肋骨閉鎖性骨折、背挫傷、胸壁挫傷、
    右肩部挫傷等傷害之事實，為被告所不爭執，且有原告所提
    出之中山醫學大學附設醫院、澄清綜合醫院、仁愛醫療財團
    法人大里仁愛醫院診斷證明書及醫療費用收據等在卷可參，
    又被告因前開過失傷害行為，業經本院刑事庭以98年度交易
    字第768號刑事判決判處有期徒刑3月，如易科罰金，以1,00
    0元折算一日在案，亦據本院依職權調閱該刑事案卷，查明
    屬實，堪信為真正。本件兩造發生車禍之地點，屬無號誌之
    交岔路口，有道路交通事故調查報告表附卷可稽。依道路交
    通安全規則第93條第1項第2款規定，行經無號誌之交岔路口
    ，應減速慢行，作隨時停車之準備。又汽車行駛時，駕駛人
    應注意車前狀況，並隨時採取必要之安全措施，道路交通安
    全規則第94條第3項規定甚明。被告駕車行經無號誌之交岔
    路口，疏未注意車前狀況減速慢行，作隨時停車之準備，而
    與原告發生碰撞致原告受傷，自具有過失。
  (二)按因故意或過失，不法侵害他人之權利者，負損害賠償責任
    ；汽車、機車或其他非依軌道行駛之動力車輛，在使用中加
    損害於他人者，駕駛人應賠償因此所生之損害；不法侵害他
    人之身體或健康者，對於被害人因此喪失或減少勞動能力或
    增加生活上之需要時，應負損害賠償責任；不法侵害他人之
    身體、健康、名譽、自由、信用、隱私、貞操，或不法侵害
    其他人格法益而情節重大者，被害人雖非財產上之損害，亦
    得請求賠償相當之金額，民法第184條第1項前段、第191 條
    之2前段、第193條第1項、第195條第1項前段分別定有明文
    。本件原告因被告之過失侵權行為受有損害，且被告上開行
    為與原告所受損害間具有相當因果關係，是原告依上揭規定
    請求被告負損害賠償責任，洵屬有據。
  (三)茲就原告聲明之各項請求，應否准許，分述如下：
    1.醫療費用及增加生活上需要部分：
      (1)原告主張其因本件車禍已支出醫療費用4萬4,140元（包
        括仁愛醫院3萬6,710元、國軍總醫院臺中分院440元、
        仁濟堂中醫診所6,450元、澄清醫院540元），業據其提
        出醫療費用收據15份為證，核均屬醫療上所必要之支出
        ，且為被告所不爭執，自應准許之。
      (2)原告受傷後須向台中市身心障礙者輔具資源中心租用輪
        椅、氣墊床、電動床，共計支出6,600元，另購買背架
        14,000元，亦據原告提出輔具租借收執單2份、存入憑
        條4份及統一發票1份為證，亦應予准許。
    2.看護費部分：
      查原告因本件車禍致胸椎5處骨折，左側肋骨亦多處骨折
      ，活動不便，生活無法自裡，更無工作能力，仍須修養及
      復健，其受傷後需專人看護及無法工作期間，估計最少需
      1年等情，業經仁愛醫療財團法人大里仁愛醫院99年10月
      18日以仁總字第099100061號函暨所附診療說明書函覆在
      卷。又原告受傷後係由其雙親負責看護，亦據原告陳明在
      卷。按因親屬或配偶受傷，而由親屬或配偶代為照顧被害
      人之起居，固係出於親情，但親情看護所付出之勞力，並
      非不能以金錢評價，只因兩者身分密切而免除支付義務，
      此種親屬基於身分關係之恩惠，自不能加惠於加害人，故
      應衡量及比照僱用職業護士看護情形，認被害人受有相當
      於親屬看護費之損害，得向加害人請求賠償。本院參酌目
      前由國人全日看護行情，認為原告請求看護費以每月2萬
      元計算，並未超過一般看護行情，故原告請求被告賠償1
      年期間之看護費共為24萬元，洵屬有據。
    3.工作損失部分：
      原告係58年1月1日生，正值壯年，於受傷前自應認具有工
      作能力，又原告因本件車禍受傷不能工作，期間估計最少
      1年，已如前述，原告請求依勞保最低投保薪資每月1萬7,
      280元計算，期間1年，計20萬7,360元，本院認為尚屬公
      允，應予准許。
    4.精神慰撫金：
      按慰藉金核給之標準固與財產上損害之計算不同，然非不
      可斟酌雙方身分資力與加害程度，及其他各種情形核定相
      當之數額，最高法院著有51年台上字第223號判例可參。
      查原告為國立台中商專附設補校畢業，原在賣場擔任櫃臺
      人員，日薪1,200元；被告為羅東高工畢業，原任職嘉呈
      電機股份有限公司協理，月薪約5萬元，業據兩造陳明在
      卷。又原告名下無恆產，被告98年度所得額為42萬1,060
      元，其名下財產有企業投資1筆等情，亦有稅務電子閘門
      財產所得調件明細表附卷足稽。本院審酌原告因本件車禍
      受有第五及第六胸椎壓迫性骨折及第七、八、九脊椎尾凸
      骨折、左側第九及第十肋骨閉鎖性骨折、背挫傷、胸壁挫
      傷、右肩部挫傷等傷害，，造成活動不便，生活無法自裡
      ，不但無工作能力，且需專人照護，身心自受有極大之痛
      苦，及兩造之身分、地位、經濟能力、社會經濟狀況，認
      原告請求75萬1,840元之慰撫金，尚屬過高，應予核減為
      50萬元，方屬公允。
  (四)次按損害之發生或擴大，被害人與有過失者，法院得減輕賠
    償金額，或免除之，民法第217條第1項定有明文；又汽車行
    駛時，駕駛人應注意車前狀況，並隨時採取必要之安全措施
    ；車輛行至無號誌之交岔路口，未分幹、支線或同為幹線或
    支線道者，左方車應暫停讓右方車先行，道路交通安全規則
    第94條第3項、第102條第1項第2款分別規定甚明。經查：本
    件原告駕駛重型機車，行經無號誌交岔路口，因原告為左方
    車，被告為右方車，依上開規定，原告本應注意車前狀況，
    並隨時採取必要之安全措施，且應暫停讓右方車之被告先行
    。原告違反上開規定，未注意車前狀，亦未暫停讓右方被告
    所駕車先行，同為本件車禍發生之原因，堪認原告就車禍之
    發生及擴大與有過失。本院審酌兩造發生碰撞之處位於交岔
    路口中央，且係被告所駕駛小客車左前保險桿撞擊原告所騎
    乘機車右側車身，撞擊之後仍繼續往被告行進方向前行，認
    被告就本件車禍應負擔百分之六十之過失責任，原告應負擔
    百分之四十之過失責任。
  (五)綜上所述，原告因本件車禍本得請求之醫療費用及增加生活
    上需要為6萬4,740元、看護費為24萬元、工作損失為20萬7,
    360元、精神慰撫金為50萬元，合計共101萬2,100元（44,14
    0＋20,600＋240,000＋207,360＋500,000＝1,012,100）。
    惟因原告對本件車禍損害之發生及擴大與有過失，已如前述
    ，應減輕被告百分之四十之賠償責任，而負擔百分之六十之
    賠償，是原告得請求被告賠償之總金額應為60萬7,260元（
    1,012,10060％＝607,260）。從而，原告請求被告給付60
    萬7,260元，及自起訴狀繕本送達翌日即98年12月30日起，
    按年息5%計算之利息之範圍內，為有理由，逾此數額之請求
    ，即屬無理由，應予駁回。
  (六)兩造均陳明願供擔保聲請宣告假執行及免為假執行，就原告
    勝訴部分，核均無不合，爰分別酌定相當擔保金額宣告之。
    至原告敗訴部分，其假執行之聲請即失所依附，應併予駁回
    。
  (七)本件事證已臻明確，兩造其餘攻擊防禦方法與舉證，核與判
    決結果無影響，爰不逐一論述，附此敘明。
四、據上論結，本件原告之訴為一部有理由，一部無理由，依民
    事訴訟法第79條、第390條第2項、第392條第2項，判決如主
    文。
中    華    民    國    99    年    12    月     2    日
                  民事第四庭    法  官  陳文燦
正本係照原本作成。
如對本判決上訴，須於判決送達後20日內向本院提出上訴狀。如
委任律師提起上訴者，應一併繳納上訴審裁判費。
中    華    民    國    99    年    12    月     2    日
                                書記官  林玉門

司法院資訊處製作；財團法人民間司法改革基金會備份。
